臺灣基隆地方法院刑事判決　　　　　　　 99年度訴字第966號
公　訴　人　臺灣基隆地方法院檢察署檢察官
被　　　告　張怡萍
上列被告因違反毒品危害防制條例案件，經檢察官提起公訴（99
年度毒偵字第2047號），因被告所犯為死刑、無期徒刑、最輕本
刑為3 年以上有期徒刑或高等法院管轄第一審案件以外之罪，且
於準備程序進行中，被告先就被訴事實為有罪之陳述，經本院合
議庭裁定進行簡式審判程序，本院判決如下：
    主  文
張怡萍施用第二級毒品，累犯，處有期徒刑月；又施用第一級
毒品，累犯，處有期徒刑柒月，扣案之注射針筒拾貳支，沒收之
。應執行有期徒刑捌月；扣案之注射針筒拾貳支，沒收之。
    事  實
一、張怡萍前因施用毒品案件，經觀察、勒戒後，因認無繼續施
    用毒品之傾向，於民國94年2 月18日執行完畢釋放，並經臺
    灣基隆地方法院檢察署檢察官以93年度毒偵字第2350、2373
    、2374號及94年度毒偵字第278 、448 號不起訴處分；次因
    於觀察、勒戒執行完畢釋放後5 年內施用第一級毒品案件，
    經前開檢察署檢察官以95年度毒偵字第86號提起公訴，本院
    以95年度訴字第110 號判決判處有期徒刑6 月確定；另因偽
    造文書案件，經臺灣宜蘭地方法院以95年度訴字第171 號判
    決判處有期徒刑3 月確定；復因施用第一、二級毒品案件，
    經本院以95年度訴字第417 號及95年度易字第511 號判決分
    別判處有期徒刑6 月及3 月確定，並由本院依據中華民國96
    年罪犯減刑條例之規定，就上開95年度易字第511 號、95年
    度訴字第110 、171 、417 號判決所科之刑，以96年度聲減
    字第341 號裁定分別減刑，並定應執行有期徒刑8 月，於96
    年7 月16日因縮刑期滿執行完畢。
二、詎張怡萍仍未戒除毒癮惡習，於99年11月3 日下午2 時許，
    在位於新北市瑞芳區之友人住處，以將第二級毒品安非他命
    置放於玻璃球內，下以火燒烤後，吸食所生煙霧之方式，施
    用第二級毒品；復另行起意，於99年11月4 日晚間7 、8 時
    許，在位於基隆市○○區○○街11號3 樓之住處，以將第一
    級毒品海洛因置放於注射針筒內，加水混合後，注射大腿血
    管之方式，施用第一級毒品。嗣經警於99年11月5 日下午3
    時許，在張怡萍上址住處執行搜索，扣得其所有供施用第一
    級毒品犯罪所用之注射針筒1 支及預備供施用第一級毒品犯
    罪所用之注射針筒11支，並採集其尿液檢體送驗後，始悉上
    情。
三、案經行政院海岸巡防署海洋巡防總局第六（花蓮）海巡隊報
    請臺灣基隆地方法院檢察署檢察官偵查起訴。
    理  由
壹、程序事項
    被告張怡萍所犯者非為死刑、無期徒刑、最輕本刑為3 年以
    上有期徒刑之罪或高等法院管轄第一審案件，其於準備程序
    進行中，先就被訴事實為有罪之陳述，經告知其簡式審判程
    序之旨，並聽取公訴人、被告之意見後，本院合議庭依刑事
    訴訟法第273 條之1 第1 項之規定，裁定由受命法官獨任以
    簡式審判程序進行本案之審理。
貳、實體事項
一、事實認定部分
    上開事實，業據被告於本院審理時坦承不諱，且被告為警查
    獲後，採集之尿液檢體經送慈濟大學濫用藥物檢驗中心檢驗
    ，確呈海洛因代謝物嗎啡、可待因及安非他命類之陽性檢驗
    結果，此有慈濟大學濫用藥物檢驗中心99年11月17日慈大藥
    字第99111703號函檢附之檢驗總表及行政院海岸巡防署海洋
    巡防總局第六（花蓮）海巡隊尿液姓名對照表附卷可稽，並
    有查獲現場照片供參，另有注射針筒12支扣案為佐，足認被
    告之自白與事實相符，本件事證明確，被告犯行應堪認定。
二、論罪科刑部分
（一）按毒品危害防制條例於92年7 月9 日修正公布，自93年1
      月9 日施行，其中第20條、第23條將施用毒品之刑事處遇
      程序，區分為「初犯」、「5 年內再犯」及「5 年後再犯
      」，依其立法理由之說明：「初犯」，經觀察、勒戒或強
      制戒治後，應為不起訴處分或不付審理之裁定；經觀察、
      勒戒或強制戒治執行完畢釋放後，「5 年內再犯」者，因
      其再犯率甚高，原實施之觀察、勒戒及強制戒治既已無法
      收其實效，爰依法追訴或裁定交付審理，至於經觀察、勒
      戒或強制戒治執行完畢釋放後，「5 年後再犯」者，前所
      實施之觀察、勒戒或強制戒治已足以遮斷其施用毒品之毒
      癮，為期自新及協助其斷除毒癮，仍適用「初犯」之規定
      ，先經觀察、勒戒或強制戒治之程序，從而，僅限於「初
      犯」及「5 年後再犯」2 種情形，始應先經觀察、勒戒或
      強制戒治程序，倘被告於5 年內已再犯，經依法追訴處罰
      ，縱其第3 次（或第3 次以上）再度施用毒品之時間，在
      初犯經觀察、勒戒或強制戒治執行完畢釋放5 年以後，已
      不合於「5 年後再犯」之規定，且因已於「5 年內再犯」
      ，顯見其再犯率甚高，原實施觀察、勒戒或強制戒治，已
      無法收其實效，應依該條例第10條處罰（最高法院95年第
      7 次、97年第5 次刑事庭會議決議可資參照）。本件被告
      前因施用毒品案件，經觀察、勒戒後，因認無繼續施用毒
      品之傾向，於94年2 月18日執行完畢釋放，並經前開檢察
      署檢察官以93年度毒偵字第2350、2373、2374號及94年度
      毒偵字第278 、448 號不起訴處分；次因於觀察、勒戒執
      行完畢釋放後5 年內施用第一級毒品案件，經前開檢察署
      檢察官以95年度毒偵字第86號提起公訴，本院以95年度訴
      字第110 號判決判處有期徒刑6 月確定；復因施用第一、
      二級毒品案件，經本院以95年度訴字第417 號及95年度易
      字第511 號判決分別判處有期徒刑6 月及3 月確定，此有
      臺灣高等法院被告前案紀錄表在卷可稽，是被告於所受觀
      察、勒戒執行完畢釋放後5 年內已再犯，且經依法追訴處
      罰，足認原實施觀察、勒戒無法收其實效，縱被告本次犯
      行係於所受觀察、勒戒執行完畢釋放後5 年後所為，揆諸
      首揭說明，仍不合於毒品危害防制條例第20條第3 項規定
      之「5 年後再犯」，且因被告係於「5 年內再犯」，顯見
      其再犯率甚高，即應依法處罰。
（二）核被告所為，係犯毒品危害防制條例第10條第1 、2 項之
      施用第一、二級毒品罪。被告持有第一級毒品海洛因及第
      二級毒品安非他命以供施用，持有之低度行為應為施用之
      高度行為所吸收，均不另論罪。
（三）被告所為施用第一、二級毒品之行為，犯意各別，所犯為
      構成要件相異之罪，應予分論併罰。
（四）被告曾受如事實欄所載之徒刑執行完畢，此有臺灣高等法
      院被告前案紀錄表在卷供參，其受徒刑之執行完畢，再為
      本件施用第一、二級毒品犯行，係於5 年以內故意再犯有
      期徒刑以上之罪，均為累犯，應分別依刑法第47條第1 項
      之規定加重其刑。
（五）爰審酌被告經觀察、勒戒及刑罰矯治後，竟未戒除毒癮之
      惡習，而再三施用毒品，顯認缺乏戒斷決心，然其所為僅
      屬戕害自身之行為，未侵犯其他法益，且於本院審理時坦
      認犯行，犯後態度尚屬良好等一切情狀，分別量處如主文
      所示之刑，並依法定其應執行之刑。
（六）扣案之注射針筒12支（均係一般市售塑膠材質之注射針筒
      ，非專供施用毒品之器具，業經本院當庭勘驗屬實），均
      屬被告所有之物，其中已拆封之注射針筒1 支，係供被告
      施用第一級毒品犯罪所用之物，未拆封之注射針筒11支，
      則為預備供施用第一級毒品犯罪所用之物，業據被告陳述
      明確，自應依刑法第38條第1 項第2 款之規定宣告沒收。
      至於被告於前開時、地為警查獲時，持有白色粉末1 包（
      淨重0.33公克，其中0.002 公克經鑑定用罄，驗餘淨重
      0.328 公克），經鑑定後，固含有第一級毒品海洛因之成
      分，此有交通部民用航空局航空醫務中心99年11月19日航
      藥鑑字第0997105 號毒品鑑定書在卷供參，惟被告陳稱該
      包海洛因係其於99年11月4 日晚間施用海洛因後始取得，
      尚未及施用等情，足見扣案之海洛因係被告為本件施用第
      一級毒品犯行後，始取得而持有之，復無其他證據足以證
      明扣案海洛因係被告為本件施用第一級毒品犯行所餘，是
      難認扣案之海洛因與被告所為本件犯行具有關聯性，自無
      從宣告沒收銷燬，應由檢察官就被告持有第一級毒品海洛
      因之行為，另為適法處理，故檢察官依據毒品危害防制條
      例第18條第1 項前段之規定，請求就扣案之第一級毒品海
      洛因宣告沒收銷燬，即非有據，附此敘明。
據上論斷，應依刑事訴訟法第273 條之1 第1 項、第299 條第1
項前段，毒品危害防制條例第10條第1 項、第2 項、第23條第2
項，刑法第11條前段、第47條第1 項、第38條第1 項第2 款，第
51條第5 款，判決如主文。
本案經檢察官周懷廉到庭執行職務。
中    華    民    國   100    年    1     月    20    日
                  刑事第三庭法    官  邰婉玲
以上正本證明與原本無異。
如不服本判決應於收受送達後10日內向本院提出上訴書狀，並應
敘述具體理由；其未敘述上訴理由者，應於上訴期間屆滿後20日
內向本院補提理由書（均須按他造當事人之人數附繕本）「切勿
逕送上級法院」。
中    華    民    國   100    年    1     月    20    日
                            書 記 官  蘇鈺婷
附錄論罪法條：
毒品危害防制條例第10條
施用第一級毒品者，處 6 月以上 5 年以下有期徒刑。
施用第二級毒品者，處 3 年以下有期徒刑。